臺灣高等法院民事判決　　　　　　　 98年度上更(一)字第124號
上　訴　人　張月霞
訴訟代理人　姚明琦
參　加　人　陳和江
訴訟代理人　王秋滿律師
複 代理 人　蔡秉叡律師
被上訴人　　周月裡
訴訟代理人　蕭萬龍律師
複 代理 人　黃佩琦律師
　　　　　　張百欣律師
上列當事人間，因債務人異議之訴事件，上訴人對於中華民國97
年11月28日臺灣板橋地方法院97年度訴字第2110號第一審判決，
提起上訴，經最高法院第一次發回更審，本院於100年6月28日言
詞辯論終結，判決如下：
    主      文
原判決廢棄。
臺灣板橋地方法院97年度執字第21647號清償票款強制執行事件
，就附表所示票據之強制執行程序應予撤銷。
第一、二審及發回前第三審之訴訟費用，均由被上訴人負擔。
    事實及理由
壹、程序方面：
    就兩造之訴訟有法律上利害關係之第三人，為輔助一造起見
    ，於該訴訟繫屬中，得為參加，民事訴訟法第58條第1項定
    有明文。本件上訴人起訴請求撤銷原法院97年度執字第2164
    7號強制執行程序，主張被上訴人對於上訴人所簽發下述之
    本票票款債權，業經訴外人陳和江代為清償完畢，被上訴人
    再持以聲請強制執行，求為撤銷強制執行程序；而被上訴人
    否認訴外人陳和江有代為清償之事實，訴外人陳和江就兩造
    間撤銷強制執行程序之訴訟，即具有法律上利害關係之第三
    人，由上訴人依民事訴訟法第65條第1項之規定，聲請將本
    件訴訟告知，並據陳和江具狀聲明參加訴訟，經核於法尚無
    不合，應予准許。
貳、實體方面：
一、上訴人起訴主張：被上訴人及訴外人王裕義自民國(以下同)
    90、91年間，均經由訴外人王裕義，陸續借款予上訴人共計
    新臺幣(以下同)150萬元，簽發如附表所示9紙本票(以下稱
    系爭本票)、及70萬元之本票交付予王裕義及被上訴人收執
    ，並提供坐落新北市○○區○○段503、504-2地號之土地(
    以下稱系爭土地)，及其上未辦保存登記之建物門牌新北市
    ○○區○○路8號1、2、3樓房屋之所有權應有部分各1/2，
    設定最高限額200萬元、100萬元之抵押權予被上訴人及其子
    王建華(即王裕義與被上訴人之子)；93年6、7月間已由上訴
    人養母即參加人陳和江代為清償本息共計250萬元完畢；竟
    又以系爭本票持以聲請強制執行上訴人之財產，由原法院以
    97年度執字第21647號受理在案；為此，依強制執行法第14
    條之規定，求為撤銷原法院97年度執字第21647號清償票款
    強制執行事件(以下稱系爭執行事件)之強制執行程序之判決
    。對於原法院之判決聲明不服，提起上訴所為聲明：(一)原判
    決廢棄。(二)原法院97年度執字第21647號清償票款強制執行
    程序事件之強制執行程序，應予撤銷。(三)第一、二審及發回
    前第三審之訴訟費用由被上訴人負擔。參加人之聲明及陳述
    與上訴人同。
二、被上訴人則以：上訴人積欠被上訴人之票款債務，均未清償
    ，被上訴人未曾受領參加人陳和江代為清償之任何款項，系
    爭本票之票款債權仍然存在；被上訴人以所持有之系爭本票
    (金額共計152萬0,500元)聲請強制執行，並無不合。且上訴
    人實際積欠被上訴人之本金為271萬6,500元，另有約定利息
    及違約金，均屬系爭不動產抵押權擔保之範圍，被上訴人以
    500萬元債權額於系爭執行事件參與分配，並另聲請拍賣抵
    押物，系爭執行事件之執行程序並無違誤，其訴請撤銷為無
    理由等語，資為抗辯；對於上訴人提起上訴，所為答辯聲明
    ：(一)上訴駁回。(二)第二審、及發回前第三審之訴訟費用由上
    訴人負擔。
三、上訴人主張被上訴人自90、91年間，陸續借款予上訴人，由
    上訴人簽發包括系爭本票在內之10紙本票，並提供上訴人所
    有系爭土地所有權應有部分各1/2，設定最高限額200萬元、
    100萬元之抵押權予被上訴人及其子王建華；被上訴人以系
    爭本票持以聲請強制執行上訴人之財產，由原法院以97年度
    執字第21647號受理在案等事實，為被上訴人所不爭執，且
    有系爭9紙本票影本、土地登記謄本、原法院97年度執字第2
    1647號執行卷面、民事聲請強制執行狀、原法院94年度票字
    第14288號民事裁定等在卷(原審卷第10至13頁之紅色「ˇ」
    、39至42、33至38頁)為憑；上訴人主張之上開事實，應堪
    信為真實。
四、上訴人主張被上訴人所持有上訴人簽發系爭本票之票款，已
    由參加人陳和江代為清償完畢，被上訴人對於上訴人之系爭
    本票債權已不存在等語；被上訴人則以上訴人積欠系爭本票
    之債務，被上訴人未曾受領參加人陳和江代為清償之款項等
    語為抗辯；經查：
(一)上訴人主張被上訴人所持有上訴人簽發系爭本票之票款，業
    據參加人即上訴人養母陳和江向訴外人廖文彭借款355萬元
    ，代為清償本息250萬元，由被上訴人之前夫王裕義代為受
    領之事實，業據證人王裕義於95年4月22日出具載明：「為
    就本人之前(93年7月起)陸續向廖文彭取款新臺幣佰伍拾
    伍萬元(其中壹佰零伍萬共同交予陳和江)餘貳佰伍拾萬確實
    由立證明書人收取無訛…」之證明書(原審卷第26頁)，及其
    於原法院到場結證：「(證明書是否你親自簽名？)是的，這
    是我開給廖文彭的。陳和江陸續向廖文彭借355萬元，陳和
    江拿了105萬元，剩下250萬元由我代收，…」(原審卷第69
    頁)、及於本院前審到場結證：「…當初他(指陳和江)跟廖
    文彭借355萬元，陳和江拿到105萬元，其他在我身上，所以
    在我身上應該是250萬元不是200萬元…」等語(本院前審卷
    第77頁背面)，並經證人廖文彭於本院到場結證「(355萬裡
    面拿給王裕義多少錢？)我記得…陳和江自己拿105萬，剩下
    250萬是王裕義拿去，…」等語(本院2卷第40頁背面)證述屬
    實，且有證人王裕義所出具亦不爭執真正(原審卷第69頁、
    本院2卷第42頁背面、43頁)之證明書(原審卷第26頁)足稽。
(二)證人王裕義雖於本院前審到場結證：「…陳和江有拿200萬
    元(應為250萬元已如前述)給我，但是不是全部幫張月霞還
    ，幫張月霞還的部分只有100萬元，另外100萬元是陳和江自
    己跟我借84萬元我扣他100萬元，當初他跟廖文彭借355萬元
    ，陳和江拿到105萬元，其他在我身上，…除了替張月霞還
    100萬元以及他跟我借的是82萬元或84萬元我不確定，其他
    部分還在我這邊沒有還他…」等語(本院前審卷第77頁背面)
    ，經核與其於原審到場所為：「…陳和江陸續向廖文彭借35
    5萬元，陳和江拿了105萬元，剩下250萬元由我代收並扣掉
    陳和江欠我的84萬元，原告張月霞有欠我70萬元…250萬元
    扣掉84萬元再扣掉70萬元，剩下的錢我還要給陳和江。…」
    等語(原審卷第69頁)，就參加人幫上訴人清償金額之證言，
    忽謂100萬元，忽謂70萬元，前後證言顯有矛盾；且與經驗
    法則不合，應係已清償250萬元，還給參加人105萬元(355
    -250=105)較為可採；由此堪認參加人陳和江確有代上訴人
    清償債務之事實。
(三)證人廖文彭於其被訴塗銷抵押權登記事件所為「…故王裕義
    君要求答辯人借予原告(指陳和江)400萬元俾利清償張月霞
    之債務，並使王建華、周月裡之設定抵押權塗銷後，使原告
    產權齊全後再向農會貸款歸還予答辯人。…」、「…張月霞
    是欠王裕義之子王建華及周月裡，各欠多少我不清楚。」之
    抗辯(參見668號卷第72、107頁)，及於本院前審到場所為「
    …後來王裕義帶我去找陳和江，陳和江確定要借錢，…我問
    他借錢幹什麼，說房子的一半是張月霞，他(指張月霞)有跟
    王裕義、王健華、周月裡借錢，有設定抵押，我本來說張月
    霞欠錢跟你有何關係，他說王裕義那邊要來聲請拍賣張月霞
    的部分，陳和江怕被別人拍定張月霞那一半，將來他會很麻
    煩，所以他想借錢幫張月霞還，後來我就借他355萬元，陳
    和江拿lO5萬元，200萬(應為250萬元已如前述)還王裕義，
    …。」之證言(本院前審卷第96頁背面)、及於本院到場結證
    ：「(陳和江借355萬何用？)我是王裕義到我家說他太太周
    月裡錢借給張月霞，陳和江說要幫她還，不然要被拍賣，王
    裕義叫我錢借給陳和江，…」、「(355萬是要還給周月裡？
    ) 我聽到的是陳和江要代替張月霞還周月裡，…」、「( 你
    在本院前審證稱為了塗銷抵押權？) 是的，當時的意思是這
    樣。…」等語( 本院2 卷第40頁背面、第41頁) 均指參加人
    陳和江係為塗銷上訴人就系爭土地上所設定之抵押權，始代
    上訴人清償債務；而證人王裕義於系爭土地上並未設定抵押
    權之事實，為被上訴人所不爭執( 本院2 卷第63頁) ，且王
    裕義於本院到場對於證人廖文彭於本院前審所為前揭證言，
    亦結證稱：「[ 廖文彭在本院前審證述，有無意見?(提示本
    院前審卷第96頁以下)] 對，是這樣。」( 本院2 卷第43頁)
    ；由此，堪認參加人為塗銷被上訴人及其子王建華於系爭土
    地上之抵押權，而代上訴人清償債務，至為明確。
(四)被上訴人一再以上訴人積欠系爭本票之債務，被上訴人未曾
    受領參加人陳和江代為清償之款項等語為抗辯，無非以上訴
    人與其前配偶王裕義間金錢往來，被上訴人並不清楚，因被
    上訴人已於74年間與王裕義離婚，被上訴人迄未受領上訴人
    之清償為其論據；查：
  1.按：由自己之行為表示以代理權授與他人，或知他人表示為
    其代理人而不為反對之表示者，對於第三人應負授權人之責
    任，民法第169條前段定有明文。最高法院97年度臺簡上字
    第20號亦著有「表見代理乃係無代理權，而在外觀上足使第
    三人信其為有代理權之事實，本人因而應負授權人責任，旨
    在衡平本人之利益與社會交易安全。」之裁判意旨，可資參
    照。
  2.本件上訴人之養母即參加人陳和江之所以向廖文彭借款代上
    訴人清償債務，係為塗銷被上訴人及其子王建華於系爭土地
    上之抵押權，已如前述；證人廖文彭之所以借貸予參加人陳
    和江，係證人王裕義所引介之事實，業據證人廖文彭於其被
    訴塗銷抵押權事件中所為前揭答辯、於本院前審、及本院到
    場所為證言足稽；而證人王裕義之所以引介參加人陳和江向
    證人廖文彭借款，係因要先將借予張月霞之款項取回之事實
    ，亦據證人王裕義於前揭廖文彭被訴塗銷抵押權事件所為之
    證言(668號卷第164頁)。
  3.證人廖文彭於本院前審到場結證：「(95年間是否有跟王裕
    義一起去找張月霞協調債務？)有一次，但是時間我不記得
    了，那天的情形是張月霞說要對帳，因為那時我已經要拍賣
    陳和江的房子部分，我是跟張月霞講他是優先承買權人，我
    建議他跟王建華、周月裡(誤植為張月霞)一起解決債務，這
    樣他就可以優先承買我拍賣的部分，後來只有王裕義跟張月
    霞、姚明琦先生去，當場王裕義有拿土地籍本(應為登記謄
    本)出來，我發現抵押權人只有周月裡、王建華，並沒有王
    裕義，我就說當事人沒有來談沒有用…我印象中王裕義有講
    剩下多少債務…」等語，上訴人訴訟代理人為「協調當天我
    勾出二張偽造的本票，我要200萬解決，王裕義要280萬元解
    決，所以才沒有達成協議，事後才找劉東隆出來協調。後來
    有找人協調，廖文彭又簽切結書(本院上字卷第50頁)」之陳
    述時，續證稱：「這是他們雙方在協調，我只是幫他們寫草
    稿，當時王裕義人出去，雙方沒有達成協議，所以沒有簽名
    。」，上訴人訴訟代理人又為「當初是廖文彭跟劉東隆在協
    調，協調好拿給我看張月霞雖然在場，但是沒有看也沒有簽
    名。」之陳述，及受命法官提示本院前審卷第50頁之切結書
    問：「這張是何時的事情？」再續證稱：「這是我在聲請拍
    賣後，大約95年左右的事情，…但是這是陳和江跟我借錢之
    後的事情。…王裕義從中間拿200萬(應係250萬元已如前述)
    也是陸陸續續扣的，…」、「(本院卷第50頁這切結書當時
    所寫的250萬元有無包括王裕義扣掉的200萬元？)有包括在
    內，所以…」、「(切結書所寫250萬元是否包括王建華、周
    月裡？)寫是有包括但是他們當天沒有來，所以我有提醒王
    裕義，應該去確定周月裡、王建華的部分。」、「[提示原
    審卷第7、18頁(張月霞所簽借款切結書、切結書)是否看過
    ？]這我都沒有見過，他們在會帳時都只憑記憶，我說這樣
    不實在。」、「(會帳時王裕義說250萬元是包括王建華、周
    月裡？)張月霞是有要求要塗銷王建華、周月裡的部分，但
    是我記得王裕義有講這只是他的部分，我有提醒王裕義要去
    確認王建華、周月裡的部分。…」等語在卷( 本院前審卷第
    96頁背面、97頁正背面) 。
  4.由證人廖文彭所擬前揭切結書草稿雖未經證人王裕義簽名，
    惟由其內容，明確載明證人王裕義收受廖文彭所支付250萬
    元，係清償被上訴人、王建華之債務，有前揭切結書草稿在
    卷(本院前審卷第50頁)足憑；而證人王裕義亦確由廖文彭受
    領250萬元已如前述，被上訴人雖否認委託證人王裕義收取
    債權，顯係臨訟卸責之詞，委無可採。
  5.再由上訴人將系爭土地設定抵押權予被上訴人之經過情形，
    據證人即代書吳聲煌於本院到場結證：「(提示原審卷第85
    頁抵押權設定契約書，是否你承辦？)是。」、「(辦理本件
    抵押權設定的來龍去脈?)90年6月26日王裕義(周月裡的先生
    )傳真一份登記簿謄本給我，就是張月霞小姐的地籍資料，
    他叫我在上面作抵押權設定及預告登記，我照他上面寫的意
    思幫他打好案件，26號打好，他跟我約27日早上11點到三峽
    大橋過去張月霞小姐上班附近的一家土地銀行門口碰面，後
    來我等到11點左右，王裕義與張月霞跟我碰面，就說要辦理
    地政事務所設定的事情，這些我都有資料留存，我有找出資
    料。」、「(他拿什麼資料給你?)土地所有權狀，印鑑證明
    及他們兩人的身分證及印章。」、「(有無債權證明?)我不
    知道，我沒有看到，我只有幫他們辦理最高限額設定而已。
    」、「(有無說明債權是誰的?)他叫我設定給周月裡，並沒
    有說債權誰的，他沒有跟我講這些事情。」、「(設定的最
    高限額為何?)90年6 月那次設定最高限額二百萬元。」、「
     (總共設定二次?)總共我幫他們辦理三次，90年6 月設定給
    周月裡二百萬元，91年1 月17日設定給周月裡一百萬元，91
    年7 月16日設定給王建華二百萬元。」、「( 三次都是王裕
    義與你接觸的?)是，是他打電話傳真資料給我，我先寫好資
    料再幫他們辦理的。」、「( 總共設定五百萬元?)是。」、
    「( 三次都有見面嗎?)我印象比較深刻就是第一次在三峽那
    次有見面，後面二次我忘記了。」、「( 為何第三次設定給
    王建華，王裕義有無告知為什麼？) 沒有，是王裕義傳真資
    料給我說要設定給王建華，我們做代書的沒有辦法去問他為
    什麼，資料也是王裕義寫給我的，因為都是王裕義跟我接洽
    的，我只是幫他們作設定而已，至於他們的債權債務關係我
    都不清楚。」、「( 有無請你辦理塗銷抵押權?)沒有。」、
    「( 既然只有碰面一次，之後二次辦理設定，如何拿到張月
    霞的相關文件?)也是王裕義拿資料給我，我將文件打好，我
    印象中是王裕義拿資料給我，我有核對簽名、印鑑證明、權
    狀，都沒有問題我就幫他們去辦理設定。90年6 月27 日 那
    次他們雙方當事人都有在，張月霞有當我的面簽名蓋章，第
    二次以後都是王裕義拿張月霞的資料，上面有張月霞的簽名
    蓋章。」、「( 是否認識周月裡或是王建華?)他們都是我之
    前的客戶。周月裡是因為辦理此事才跟她碰面的，就是第一
    次她本人跟我接洽過。」、「( 在辦理設定登記的時候有無
    與周月裡見過面?)有，要請她塗銷預告登記的部分，有請周
    月裡簽名，都是王裕義跟我接觸後周月裡才簽名的。」、「
     (就本件辦理抵押權的經過，簽名的部分都是周月裡本人簽
    的？) 簽名部分都是周月裡親簽的，張月霞也是。周月裡我
    有看到她親簽，張月霞是第一次親簽，第二、三次我把案件
    打好之後，我交給王裕義，王裕義將資料還給我的時候已經
    簽好名蓋好章了。」、「( 你第一次有跟周月裡接洽，只是
    單純要她簽名而已，有無接洽其他事務?)對，所有事情都是
    王裕義跟我接洽的。王裕義跟我接洽，我案件打好，我辦事
    情第一次一定要當事人簽名蓋章，第二、三次之後我只要知
    道是他們簽的我就可以據以去辦理。」等語在卷( 本院1 卷
    第242 頁背面至244 頁背面) 。
  6.證人王裕義於前揭證人廖文彭被訴塗銷抵押權事件曾到場結
    證：「…張月霞向我本人借錢，借四年多，…我共分五、六
    次給張，現金匯款都有，沒有支票，匯款比較多，五六次每
    次分別之金額…」等語(668號卷第162頁)，惟於本院到場結
    證：「(張月霞向你借錢，你如何交付？)都拿現金。」、「
    [陳和江、廖文彭塗銷抵押權登記事件中你證述張月霞本人
    向你借錢四年多本金350萬元，現金、匯款都有等語有何意
    見? (提示塗銷抵押事件一審卷第162頁)]我沒有帳戶如何匯
    款。」等語(本院2卷第43頁正背面)，前後不符；而被上訴
    人與其子王建華、及證人王裕義被訴詐欺案件中所提出匯款
    資料，確有多次匯款予上訴人之事實，有臺灣板橋地方法院
    檢察署98年度偵續字第473號檢察官不起訴處分書在卷(本院
    1卷第154頁至158頁中第158頁)足稽；證人王裕義既於本院
    結證其無帳戶不能匯款，上開匯款資料之資金顯係被上訴人
    、或其子王建華所有，證人王裕義於前揭證人廖文彭被訴塗
    銷抵押權事件到場所為「匯款比較多」之證言，顯係指被上
    訴人或其子王建華所為，由此堪認上訴人雖係向證人王裕義
    借款，實係改由被上訴人或王建華匯款借予上訴人。
  7.綜合上開事證資料，證人王裕義於本件上訴人借款、設定抵
    押權、情商證人廖文彭借款予參加人陳和江代上訴人清償抵
    押權之債務、及協調清償金額等之外觀上，足使上訴人及參
    加人信其有權代理被上訴人之事實，參照前揭最高法院裁判
    意旨被上訴人應負授權人之責任；換言之，參加人陳和江為
    上訴人向證人王裕義所為清償，對於被上訴人已生清償效力
    ，至為明確。
  8.被上訴人雖以上訴人與其前配偶王裕義間金錢往來，被上訴
    人並不清楚，因被上訴人已於74年間與王裕義離婚，被上訴
    人迄未受領上訴人之清償等語為抗辯；惟查上訴人提起本件
    訴訟，原法院97年11月13日言詞辯論期日通知書、判決書、
    本院前審98年3月19日、4月9日準備程序期日、5月20日言辯
    論期日等通知書、及判決書送達於桃園縣八德市○○路南橋
    巷1弄6-3號4樓，由「夫」王裕義蓋章簽收，或被上訴人親
    自簽名簽收，所為聲請強制執行之聲請狀、民事答辯狀之住
    所亦載明桃園縣八德市○○路南橋巷1弄6-3號4樓等事實，
    亦有送達證書、聲請狀、答辯狀在卷(原審卷第114、128、
    本院前審卷第32、64、133、151、原審卷第22、23、34、48
    、81頁)足稽；甚至於前揭抵押權設定登記之住址亦為桃園
    縣八德市○○路南橋巷1弄6-3號4樓之事實，亦有土地登記
    申請書、土地登記謄本在卷(原審卷第84至91、39至42頁)可
    考；再由證人廖文彭所為前揭證言：「(陳和江借355萬何用
    ？)我是王裕義到我家說『他太太周月裡錢借給張月霞』，
    …」及被上訴人於原審到場所為「原告有向我借錢，原告向
    『我先生』借錢的事情…」之抗辯(原審卷第68頁)，均仍以
    夫妻相稱；由此，益徵上訴人主張證人王裕義為被上訴人之
    表見代理人，尚非虛妄之詞，被上訴人所為抗辯，無非係臨
    訟卸責飾詞，顯無足取。
(五)本件被上訴人係以上訴人向被上訴人借款所簽發系爭本票9
    紙，金額共計152萬0,500元，聲請准許強制執行之裁定，據
    以為執行名義聲請強制執行，為系爭土地所設定抵押權之擔
    保範圍之事實，為被上訴人所不爭執(本院前審卷第136頁背
    面）。至於被上訴人雖抗辯對於上訴人另有其他未簽發本票
    之借款債權存在，已為上訴人所否認，且系爭執行事件之程
    序，係被上訴人以本票裁定為執行名義而聲請強制執行，被
    上訴人雖於執行程序曾陳報其抵押債權共500萬元(參見原審
    卷第34至36頁民事聲請強制執行狀)，惟其就系爭本票以外
    之抵押債權雖於95年3月14日具狀聲請拍賣抵押物，卻又於
    同年4月27日具狀聲請撤銷拍賣，有被上訴人之民事聲請狀
    在卷(本院前審卷第57至59、51、52頁)足稽；從而，本件所
    應斟酌者，為被上訴人於系爭執行事件對於上訴人之系爭本
    票債權152萬0,500元，於裁定准許強制執行前、後，有無消
    滅之事由發生，經查：
  1.系爭執行事件之執行名義，為94年12月29日原法院所為94年
    度票字第14288號之民事裁定，被上訴人以系爭本票之債權
    合計152萬0,500元聲請強制執行之事實，已如前所述，應先
    敘明。
  2.上訴人主張95年1月19日與證人廖文彭、王裕義會算確定借
    款本金150萬元、利率2分計為72萬元，合計為222萬元(參見
    原審卷第68頁、本院前審卷第78頁背面)。而證人王裕義已
    於93年7月起陸續受領廖文彭借予參加人陳和江之部分金額
    合計250萬元之事實，亦如前所述，且有證人王裕義於95年4
    月22日所出具之證明書在卷(本院前審卷第26頁)足稽。
  3.證人廖文彭協同證人王裕義於95年間與上訴人協調債務之前
    揭過程(前述四、(四)、3.)中，及由廖文彭所擬：「茲本人
    確實收到新臺幣(現金)貳佰伍拾萬元整，此款由廖文彭君支
    付，為清償張月霞積欠周月裡、王建華之債務，本人確定於
    七天內負責塗銷上開周月裡、王建華二人設定抵押權(張月
    霞部分)…」等內容之切結書(本院前審卷第50頁)，堪認係
    就上訴人積欠被上訴人之本金與利息之總額，予以協調，而
    其中訴外人劉東龍亦參與協調，且為見證人而於證人王裕義
    所簽前揭證明書(原審卷第26頁)上簽名見證。
  4.再由證人王裕義受領廖文彭借予陳和江金額中之250萬元，
    業經本院認定係代理被上訴人受領陳和江代上訴人清償被上
    訴人之債務，已如前述；而由證人王裕義、廖文彭於本院前
    審、及本院到場一致結證參加人陳和江尚由廖文彭拿到清償
    被上訴人債權後之剩餘款105萬元之事實，參酌證人王裕義
    之所以情商證人廖文彭借款予陳和江，以便陳和江代上訴人
    清償之事實，堪認上訴人積欠被上訴人之金額本息，業經結
    算、協調而以250萬元計，否則證人王裕義豈有令參加人陳
    和江由所借355萬元取回105萬元之可能。
  5.綜合上述，上訴人積欠被上訴人系爭本票票款合計152萬050
    0元，業經結算協調以本息250萬元計，由參加人陳和江自證
    人廖文彭所借355萬元代為清償完畢，應堪認定。
五、綜上所述，上訴人主張被上訴人持以強制執行之執行名義所
    載系爭票款債權，業經參加人陳和江清償完畢，依強制執行
    法第14條第2項之規定，請求撤銷原法院97年度執字第21647
    號強制執行程序，於法尚無不合，應予准許，原法院為其敗
    訴判決，容有未恰；上訴意旨指摘原法院之判決不當，求予
    廢棄，為有理由，應由本院予以廢棄，更為判決如主文第2
    項所示。
六、本件事證已臻明確，兩造其他攻擊、防禦方法，及提出未援
    用之證據，經斟酌後認不影響判決基礎，無逐一論述必要，
    併此敘明。
七、據上論結，本件上訴為有理由，依民事訴訟法第450條、第7
    8條之規定，判決如主文。
中    華    民    國   100    年    7     月    12    日
                      民事第五庭
                        審判長法  官  李錦美
                              法  官  鍾任賜
                              法  官  陳博享
正本係照原本作成。
如不服本判決，應於收受送達後20日內向本院提出上訴書狀，其
未表明上訴理由者，應於提出上訴後20日內向本院補提理由書狀
（均須按他造當事人之人數附繕本）上訴時應提出委任律師或具
有律師資格之人之委任狀；委任有律師資格者，另應附具律師資
格證書及釋明委任人與受任人有民事訴訟法第466條之1第1項但
書或第2項（詳附註）所定關係之釋明文書影本。
中    華    民    國   100    年    7     月    12    日
                              書記官  駱麗君
附註：
民事訴訟法第466條之1（第1項、第2項）：
對於第二審判決上訴，上訴人應委任律師為訴訟代理人。但上訴
人或其他法定代理人具有律師資格者，不在此限。
上訴人之配偶、三親等內之血親、二親等內之姻親，或上訴人為
法人、中央或地方機關時，其所屬專任人員具有律師資格並經法
院認為適當者，亦得為第三審訴訟代理人。